【裁判字號】    89,自,488
【裁判日期】    900222
【裁判案由】    竊佔
【裁判全文】
臺灣高雄地方法院刑事裁定                          八十九年度自字第四八八號
    自  訴  人  甲○○○
    代  理  人  徐詠能
    被      告  乙○○
    選任辯護人  李春錦
右列被告因侵占等案件，經自訴人提起自訴，本院裁定如左：
    主  文
自訴駁回。
    理  由
一、按法院或受命推事於自訴案件第一次審判期日前訊問及調查結果，如認為案件有
    刑事訴訟法第二百五十二條至第二百五十四條之情形者，得以裁定駁回其自訴，
    同法第三百二十六條第三項定有明文。
二、本件自訴意旨略稱：被告乙○○係呂發起營造有限公司（下稱呂發起公司）之負
    責人，因承攬交通部公路局第三區工程處甲仙工務段（下稱公路局甲仙工務段）
    「台二十一線二二八K＋二八O─二二八K＋八四O小林牛寮後段改線工程」，侵占
    自訴人甲○○○所承租座落於高雄縣甲仙鄉國有森林用地旗山事業區第二四林班
    ，地號四四號之部分土地，呂發起公司於工程施工中搭建便道，因未做好水土保
    持工作，致使土地下陷，水土流失，經與被告多次協調，簽立和解書，惟並未確
    實履行雙方和解書所約定之內容，因認被告涉有侵占、背信、破壞水土保持等罪
    嫌云云。
三、按犯罪事實應依證據認定之，無證據不得推定其犯罪事實，刑事訴訟法第一百五
    十四條定有明文。告訴人（自訴人）之告訴（自訴），係以被告受刑事訴追為目
    的，是其陳述是否與事實相符，仍應調查其他證據以資審認，最高法院五十二年
    台上字第一三００號著有判例。次按刑法上之侵占罪，須意圖為自己或第三人不
    法之所有，變易持有為所有，始克成立。刑法第三百四十二條背信罪，需以為他
    人處理事務為前提，所謂為他人云者，係指受他人委任，而為其處理事務而言，
    最高法院四十九年台上字第一五三０號判例可資參照。
四、訊據被告堅詞否認有自訴人所陳之右揭犯行，辯稱：本案係我任負責人之呂發起
    公司承作公路局甲仙工務段之工程，而向自訴人借用土地做施工便道，我公司係
    依照工程設計圖施工，並無破壞水土保持情事，亦無涉犯侵占、背信罪責等語。
    經查：
（一）被告乙○○所屬之呂發起公司承攬公路局甲仙工務段「台二十一線二二八K＋
      二八０-二二八K＋八四０小林牛寮後段改線工程」，因而在民國八十八年一月
      間以新台幣（下同）十萬元，取得自訴人之同意，使用其承租座落於高雄縣甲
      仙鄉國有森林用地旗山事業區第二四林班，地號四四號之部分土地，現工程仍
      在施作中，此有自訴人八十八年一月十四日所簽發之收據、呂發起公司為發票
      人、支票票號EBOO六五二九三號、票面金額新台幣十萬元之支票影本各一紙及
      公路局甲仙工務段出具之照片八張附卷可參，被告所屬之公司既是依約付費使
      用自訴人承租之土地，且被告公司之施作工程仍未完工，是尚難遽認被告使用
      自訴人土地施作工程，具有侵占之不法所有意圖。
（二）刑法第三百四十二條背信罪之成立，以受他人委任為前提，惟本件被告與自訴
      人間並無任何委任關係，自無為告訴人處理事務之義務，亦難認與前揭刑法背
      信罪之構成要件相符。
（三）至自訴意旨另以被告違反水土保持法部分，經本院函查交通部公路局第三區工
      程處甲仙工務段，認本工程設計時對於邊坡等均設計擋土構造物及排水設施，
      並依此辦理施工，至今並未有發生破壞水土保持等公共危險情形，此有交通部
      公路局第三區工程處甲仙工務段（九０）三工甲字第九０００九０六號函、九
      十年二月一日會勘紀錄影本一份、及施工處附近農地照片一式四張附卷可稽，
      且自訴人亦不爭執會勘結果，是被告辯稱無違反水土保持法之犯行，應堪採信
      。
（四）末查雙方於九十年二月一日復簽訂和解書，對於呂發起公司借用自訴人土地施
      工之補償費用，另行達成補償協議，此有和解書影本一份附卷，據此可證被告
      並無侵占之不法所有意圖，且自訴人於和解後即無追訴之意（此有自訴人九十
      年二月五日之撤回自訴狀），更足徵兩造間純屬民事糾葛，尚無涉及侵占、背
      信、違反水土保持法之犯罪行為。此外，本院復查無其他證據足資證明被告有
      上開犯行，犯罪嫌疑顯有不足，揆諸上揭說明及刑事訴訟法之規定，本件自訴
      應予駁回。
據上論結，應依刑事訴訟法第三百二十六條第三項、第二百五十二條第十款裁定如主
文。
中      華      民      國      九十      年      二    月    二十二    日
                                      臺灣高雄地方法院刑事第二庭
                                          法  官  施  柏  宏
右正本證明與原本無異。
如不服本裁定，應於裁定送達後五日內，向本院提出抗告狀。
                                          書記官  邱  秋  珍
中      華      民      國      九十      年      二    月    二十八    日


司法院資訊處製作；財團法人民間司法改革基金會備份。
